臺灣彰化地方法院民事裁定
111年度消債更字第137號
聲  請  人  
即債務人    沈維彬  
代  理  人  黃勃叡律師（法律扶助律師）
上列當事人因消費者債務清理事件聲請更生，本院裁定如下：
    主  文
債務人甲○○自民國111年11月30日下午4時起開始更生程序。
命司法事務官進行本件更生程序。
    理  由
一、按債務人不能清償債務或有不能清償之虞者，得依本條例所
    定更生或清算程序，清理其債務。債務人無擔保或無優先權
    之債務總額未逾新臺幣（下同）1,200萬元者，於法院裁定
    開始清算程序或宣告破產前，得向法院聲請更生。債務人對
    於金融機構負債務者，在聲請更生或清算前，應向最大債權
    金融機構請求協商債務清償方案，或向其住、居所地之法院
    或鄉、鎮、市、區調解委員會聲請債務清理之調解。消費者
    債務清理條例（下稱消債條例）第3條、第42條第1項、第15
    1條第1項定有明文。次按法院開始更生程序之裁定，應載明
    其年、月、日、時，並即時發生效力。法院裁定開始更生或
    清算程序後，得命司法事務官進行更生或清算程序。消債條
    例第45條第1項、第16條第1項前段定有明文。又消債條例第
    3條所謂「不能清償債務或有不能清償之虞」者，其中所稱
    「不能清償」，指債務人因欠缺清償能力，對已屆期之債務
    ，全盤繼續處於不能清償之客觀經濟狀態者而言。而所謂「
    不能清償之虞」，係指依債務人之清償能力，就現在或即將
    到期之債務，有不能清償之蓋然性或可能性而言，易言之，
    債務人之狀態如置之不理，客觀上得預見將成為不能清償之
    情形而言，此將來發生不能清償之事實，不必達到高度之確
    信。裨使不幸陷入經濟困境之人得以清理債務、重建生活，
    並在債務清理過程中能保有符合人性尊嚴之最低基本生活目
    的。
二、聲請意旨略以：聲請人即債務人甲○○（下稱債務人）民國10
    9年5月起至110年6月每月薪資為30,000元；110年8月起至同
    年12月之每月薪資約30,500元，另每月有殘障補助5,065元
    、低收入津貼3,000元，名下財產僅2006年國瑞牌汽車1輛，
    與配偶共同扶養1名未成年子女，並與另3名姊弟共同扶養母
    親，每月支出費用（含扶養費）為31,109元。目前積欠債務
    總額約538,109元，有不能清償債務之情事。債務人前曾向
    住、居所地之法院聲請債務清理之調解，但調解不成立，而
    其無擔保或無優先權之債務總額未逾1200萬元，復未經法院
    裁定開始清算程序或宣告破產，爰向本院聲請更生等語。
三、經查：
(一)債務人於消債條例施行後，曾向住、居所地之本院聲請調解
    ，因債務人未到場而調解不成立，業經調取本院111年度司
    消債調字第21號卷核閱無訛，亦有本院調解不成立證明書1
    紙附卷可佐，堪認調解未成立。而債務人積欠金融機構與非
    金融機構債權人之金額經債權人陳報後，合計達1,023,777
    元，未逾1200萬元等情，有華南商業銀行股份有限公司、元
    大商業銀行股份有限公司、兆豐國際商業銀行股份有限公司
    北台中分公司、中華電信股份有限公司等陳報狀在卷可考，
    且於聲請更生前一日回溯五年內，聲請人未從事營業活動，
    亦未經法院裁定開始清算程序或宣告破產，故債務人所為本
    件更生聲請是否准許，即應審究其現況是否確實具有不能清
    償債務或有不能清償之虞等情事而定。
(二)查債務人陳報其現任職於晨效有限公司，111年8月起至同年
    12月之每月薪資約30,500元，有薪資袋影本可參；另其陳報
    每月有殘障補助5,065元、低收入津貼3,000元，合計每月固
    定收入為38,565元（計算式：30500+5065+3000=38565）。
    又其在金融機構存款餘額僅186元，另名下有2006年國瑞牌
    汽車1輛，客觀上所餘價值不高，亦有存摺影本及稅務電子
    閘門財產所得調件明細表等在卷可證，故本院暫以債務人每
    月收入，作為計算債務人目前償債能力之依據。
(三)按債務人必要生活費用，以最近一年衛生福利部或直轄市政
    府所公告當地區每人每月最低生活費一點二倍定之；受扶養
    者之必要生活費用，準用第一項規定計算基準數額，並依債
    務人依法應負擔扶養義務之比例認定之；債務人聲請更生或
    清算時所提財產及收入狀況說明書，其表明每月必要支出之
    數額，與本條例第64條之2第1項、第2項規定之認定標準相
    符者，毋庸記載原因、種類及提出證明文件，消債條例第64
    條之2第1項、第2項、消債條例施行細則第21條之1第3項定
    有明文。而衛生福利部公告臺灣省111年度最低生活費標準1
    4,230元之1.2倍即17,076元（計算式：14230元×1.2＝17076
    ）。本件債務人與配偶須共同扶養1名未成年子女；另陳報
    有3名兄弟姊妹、須扶養之母親，則其須負擔扶養母親之比
    例為4分之1，按此計算其最低生活費為29,883元（計算式：
    17076*1.5〈自己與未成年子女〉+17076*0.25〈扶養母親部分〉
    =29883），債務人陳報每月必要支出係31,109元，略高於此
    ，應以29,883元為其每月必要生活費用。
(四)從而，以債務人每月固定收入38,565元扣除其個人每月必要
    生活費用29,883元後，剩餘8,682元（計算式：00000-00000
    =8682），而債權人等所陳報之債權金額達1,023,777元，需
    約9.8年方可全數清償完畢（計算式：0000000÷8682÷12＝9.8
    ）。又債務人積欠金融機構之債務，後續仍有約定利率之利
    息或違約金持續衍生，可見債務人所需之還款年限顯然更長
    ，客觀上即可預見係處於通常且繼續不能清償之虞之狀態，
    而合於「不能清償之虞」之要件。　
四、據上論結，本院綜合債務人之清償能力，堪認其客觀上對已
    屆清償之債務有不能清償之情事，又其所負無擔保或無優先
    權之債務未逾1,200萬元，且未經法院裁定開始清算程序或
    宣告破產。復查本件無消債條例第6條第3項、第8條或第46
    條各款所定駁回更生聲請之事由存在，則債務人聲請更生，
    洵屬有據，應予准許。至債務人於更生程序進行中，應提出
    足以為債權人會議可決或經法院認為公允之更生方案以供採
    擇。而司法事務官於進行本件更生程序、協助債務人提出更
    生方案時，亦應依債務人之薪資變化、社會常情及現實環境
    衡量債務人之償債能力，並酌留其生活上應變所需費用，進
    而協助債務人擬定允當之更生方案，始符消債條例重建債務
    人經濟生活之立法目的，附此敘明。
五、依消債條例第11條第1項、第45條第1項、第16條第1項，裁
    定如主文。　
中　　華　　民　　國　　111 　年　　11　　月　　30　　日
                 民事第一庭    法　  官　 張佳燉
以上正本係照原本作成。
本裁定不得抗告。
中　　華　　民　　國　　111 　年　　11　　月　　30　　日
                               書 記 官   曾靖雯